【裁判字號】    89,聲再,8
【裁判日期】    890120
【裁判案由】    殺人
【裁判全文】
臺灣高等法院臺南分院刑事裁定            八十九年度聲再字第八號        Ｇ
      再審聲請人
      即受判決人  甲  ○  ○
      代  理  人  蘇  盈  貴  律師
右列聲請人因殺人案件，對於最高法院八十八年台上字第五四二二號確定判決，本院
八十八年度上重更(二)字第一一六號中華民國八十八年六月八日所為判決（臺灣臺南地
方法院八十六年度重訴字第一號、臺灣臺南地方法院檢察署八十五年度偵字第七一一
一號）聲請再審，本院裁定如左：
      主      文
再審之聲請駁回。
      理      由
一、聲請意旨略稱：原確定判決判處聲請人甲○○殺人罪刑，惟鈞院八十八年度上重
    更(二)字第一一六號判決，有關事實認定部分，非但有違證據法則，關於構成要件
    之核心要素，應經嚴格之證明，及合理之確信均已動搖，原判決認定聲請人在臺
    南縣東山鄉林安村六十八號後山某工寮內由郭文勝持二副手銬將徐聖武等三人拷
    在一起，以，膠帶將徐聖武、張英義、張世憲綑綁，並貼住三人眼睛，綽號「黑
    面」者持槍看守徐聖武三人，甲○○、吳慶男、郭文勝及「小陳」四人則另闢一
    室會商如何處理，經過二小時之謀議後，甲○○等人乃決意將徐聖武、張英義及
    張世憲三人殺死，謀議既畢，甲○○等五人遂將徐聖武、張英義及張世憲三人丟
    入張世憲之ＴＧ－八九九八號自小客車後行李箱，旋由吳慶男、「小陳」駕駛張
    世憲所有之ＴＧ－八九九八號自小客車（後行李箱內有張世憲、張英義及徐聖武
    三人），郭文勝駕駛其喜美自小客車跟隨在後，將上開人、車載至高雄縣甲仙鄉
    東安村咖啡巷二十二號附近產業道路上，再將該ＴＧ－八九九八號車放火焚燒，
    致徐聖武、張英義、張世憲三人均活活燒死在該車後行李箱內。惟查以上事實認
    定之基礎係引報案人林天福警訊筆錄為判決依據，即其陳述發見焚車現場時，尚
    發覺該車有餘溫情狀，但檢察官勘驗現場筆錄內容法醫裴起林並無推定死亡原因
    、死亡時刻，故檢察官諭示鑑定火場鑑識，以作為明瞭焚車現場起火原因、燃燒
    時間，俾為屍體死亡之證據。以相驗屍體證明書之死亡時間推定為八十四年二月
    二十八日上午零時前後，本與認定事實不相符合。再以確定判決及更(二)審判決認
    定事實：八十四年二月二十七日晚上十時許，吳慶男持槍前來茶藝館推算，徐聖
    武等三人被押到東山工寮應是已近午夜凌晨時分，經二小時謀議時間，又再經吳
    慶男將徐聖武三人從東山工寮載往高雄縣甲仙鄉○○○○○道路，應是凌晨四時
    左右，此從被告警訊供述吳慶男返回東山工寮已是早晨五、六時可證，屍體相驗
    之推定死亡時間，有相當差距，此部分之認定事實顯有重大違誤不當。再查林天
    福報案筆錄時間是八十四年二月二十八日十二時，發現焚車現場是上午十時左右
    ，經警員會同之下查看之後，時間應是十時到十二時之間。以屍體在後行李箱內
    之情狀而言，與火葬屍體之焚化間類同，而火化屍體僅只須二小時，即可收拾骨
    灰，有台南市立殯儀館函可證，而本案屍體係呈碳化現象而已，按焚車現場是山
    中產業道路，時值隆冬，且又是早上。氣溫極低，就此以觀，放火焚車之時刻也
    是徐聖武等三人死亡時間，放火焚車時刻，依物理法則推算應發生在晨間七、八
    時左右，否則林天福會同警員察看，如何感覺車體有餘溫？金屬車體，在戶外燃
    燒，又時隆冬，溫度消褪時刻，絕對比焚化爐快上許多，屍體之碳化現象，應是
    燃燒不久所致。基此而論，徐聖武等三人之死亡時間假如是凌晨七、八時左右，
    則吳慶男殺害三人，應是一已之意所為之，吳慶男在返回東山工寮後，告訴聲請
    人之言實係謊言，前揭判決依此論斷聲請人有共同殺人犯意聯絡，事實基礎有違
    。前揭認定基礎，依台南市立殯儀館八八南市殯總字第二０四二號函，實屬不可
    能。蓋屍體火化約略需二小時，開爐後撿拾之遺骨，仍呈現餘溫狀態。又屍體火
    化後，僅剩部份頭蓋骨及其他較粗骨骼。則本案發現死者時為早上十點，尚有餘
    溫，殺人焚屍時間，依此推算最早不過七、八點。然而，聲請人於凌晨五點即已
    離去，又何能如鈞院八十八年度上重更(二)第一一六號判決之事實認定？且查：原
    審判決並無聲請人有共同殺害徐聖武等三人之行為、係以聲請人有和吳慶男之二
    小時謀議之下，認定聲請人有殺人犯意之聯絡，而論以殺人罪貴。然其「二小時
    之謀議，決定殺害三人」究竟有無實施殺人之結果？卻未置一詞，此攸關判決論
    罪之憑據既違法則，已足動搖判決結果，請求再審云云。
二、按刑事訴訟法第四百二十條第一項第六款所謂發現確實之新證據，係指該項證據
    ，事實審法院於判決前因未經發見，不及調查斟酌，至其後始行發見且須可認為
    確實足以動搖原確定判決者而言，若判決前已經當事人提出或聲請調查之證據，
    經原法院捨棄不採或顯然不足以動搖原確定判決所憑證據者，即非該款所謂發見
    之新證據，不得據為再審聲請之原因，此有最高法院二十八年抗字第八號、三十
    三年抗字第七０號、五十年台抗字第一０四號判例足資參照。經查本件聲請人所
    舉聲請再審之理由，謂原審引報案人林天福警訊筆錄為判決依據，及其陳述發見
    陳屍現場時，尚發覺該車有餘溫情狀，但以檢察官勘驗筆錄內容，法醫並無推定
    死亡原因、死亡時刻，而以相驗屍體證明書之死亡時間推定為八十四年二月二十
    八日上午零時前後，與認定事實部不相符合云云。查原審法院對上開證據，已於
    審酌，於判決理由一、（一）部分以說明取捨之理由。又聲請人所舉聲請再審之
    理由，所附台南市立殯儀館八八南市殯總字第二０四二號函，而認原審判決依此
    論斷聲請人有共同殺人犯意聯絡，事實基礎有違云云。惟按刑事訴訟法第四百二
    十條第一項第六款所謂發現確實之新證據，係指該項證據當時已經存在，為法院
    及當事人所不知，事後使經發見，並就該證據本身為形式上觀察，無須經調查程
    序，顯然可認為竹以動搖原確定判決，而為受判決人有利之判決者而言（四十七
    台抗第一一０號判例參照）。關於火葬埸所用火化人體之設備與荒郊野外焚化人
    體，不能相提並論，聲請人前揭聲請理由及證據，核與刑事訴訟法第四百二十條
    第一項第六款所謂發現確實之新證據不合，聲請人此部分聲請再審亦為無理由。
    又聲請人謂原審判決並無聲請人有共同殺害徐聖武等三人之行為、係以聲請人有
    和吳慶男之二小時謀議之下，認定聲請人有殺人犯意之聯絡，而論以殺人罪責，
    然其「二小時之謀議，決定殺害三人」究竟有無實施殺人之結果？卻未置一詞，
    此攸關判決論罪之憑據既違法則，已足動搖判決結果云云。然此聲請人就原判決
    之指摘，未見其提出證據，核與再審規定不符，亦應認其再審之聲請為無理由。
三、據上論斷，應依刑事訴訟法第四百三十四條第一項裁定如主文。
中    華    民    國      八十九      年      一      月      二十      日
                                  臺灣高等法院臺南分院刑事第二庭
                                      審判長法官  游    明    仁
                                            法官  呂    佳    徵
                                            法官  李    文    福
右正本證明與原本無異。
如不服本裁定應於送達後五日內向本院提出抗告狀。
                                      法院書記官  徐    瑞    清
中    華    民    國      八十九      年      一      月      二十一    日


司法院資訊處製作；財團法人民間司法改革基金會備份。
